【裁判字號】    97,易,711
【裁判日期】    971128
【裁判案由】    詐欺
【裁判全文】
臺灣基隆地方法院刑事判決               97年度易字第711號
公  訴  人  臺灣基隆地方法院檢察署檢察官
被      告  丙○○
上列被告因詐欺案件，經檢察官提起公訴（96年度偵字第6068號
），被告於準備程序進行中，就被訴事實為有罪之陳述，經本院
合議庭裁定由受命法官獨任進行簡式審判程序，判決如下：
    主  文
丙○○如附表編號一至九所示之連續意圖為自己不法之所有，以
詐術得財產上不法之利益，處有期徒刑陸月，如易科罰金，以銀
元參佰元即新臺幣玖佰元折算壹日，減為有期徒刑參月，如易科
罰金，以銀元參佰元即新臺幣玖佰元折算壹日；又如附表編號十
所示之意圖為自己不法之所有，以詐術得財產上不法之利益，未
遂，處有期徒刑參月，如易科罰金，以新臺幣壹仟元折算壹日，
，減為有期徒刑壹月又拾伍日，如易科罰金，以新臺幣壹仟元折
算壹日；又如附表編號十一至十四所示之意圖為自己不法之所有，以
詐術得財產上不法之利益，肆罪，均未遂，各處有期徒刑參月，
如易科罰金，均以新臺幣壹仟元折算壹日。應執行有期徒刑壹年
，如易科罰金，以銀元參佰元即新臺幣玖佰元折算壹日。緩刑肆
年。
    事  實
一、丙○○原所有車號6G-7263號TOYOTA EXSIOR自用小客車，因
    逾期未辦理汽車檢驗及違規行駛罰鍰未繳，該車之6G-7263
    號車牌乃於民國93年5月6日經基隆監理站註銷，並於94年4
    月7日遭基隆監理站收回。嗣於94年4月間某日，丙○○向潘
    期民（丙○○、潘期民涉犯偽造文書罪部分，經臺灣基隆地
    方法院檢察署檢察官為不起訴處分）借得登記在不知情之甲
    ○○名下9962-FN號之汽車車牌2面後，竟意圖為自己不法之
    所有，基於詐欺得利之概括犯意，將前開9962-FN 號車牌，
    懸掛在上開丙○○所有TOYOTA EXSIOR 自用小客車上，企圖
    規避警方及停車管理單位之取締與交通違規之裁罰。丙○○
    並自94年4月27日起至97年6 月23日止，因駕駛上開9962-FN
    號自小客車而為如附表編號一至十四之交通違規，致附表所示
    之交通違規舉發機關陷於錯誤，對甲○○逕行舉發，使甲○
    ○收受前開交通違規通知單，其中附表編號一之交通違規罰
    鍰並由甲○○繳納，丙○○因此受有免除繳納附表編號一所
    示罰鍰金額之不法利益，另嗣行政執行處於96年7 月間通知
    甲○○，因丙○○前開遭舉發如附表編號二至十四之違規罰鍰
    未繳納，故將強制執行甲○○名下之財產，甲○○乃報警處
    理，經警調閱交通違規告發單後，始悉上情，以致丙○○未
    能獲得免繳交通罰鍰之不法利益。
二、案經基隆市警察局第三分局報告基隆地方法院檢察署檢察官
    偵查起訴。
    理  由
一、本件被告所犯者非為死刑、無期徒刑、最輕本刑為3 年以上
    有期徒刑之罪或高等法院管轄第一審案件，其於準備程序進
    行中，先就被訴事實為有罪之陳述，經告知其簡式審判程序
    之旨，並聽取公訴人及被告之意見後，本院依刑事訴訟法第
    273條之1第1 項之規定，裁定由受命法官獨任進行簡式審判
    程序，且依同法第273條之2規定，簡式審判程序之證據調查
    ，不受第159條第1項、第161條之2、第161條之3、第163 條
    之1及第164條至第170條規定之限制，合先敘明。
二、前揭犯罪事實業據被告坦承不諱，核與證人甲○○證述之情
    節大致相符，而被告丙○○於附表所示時、地因懸掛甲○○
    所有之9962-FN號車牌在其所有之TOYOTA EXSIOR自用小客車
    後，致附表所示交通違規舉發機關對甲○○為附表之逕行舉
    發，有臺北市交通事件裁決所97年7月16日北市裁管字第097
    38879300號函暨9962-FN號車之歷次交通違規查詢報表1份（
    96年度偵字第6068號卷第139頁至第142頁）、基隆監理站97
    年7月10日北監基一字第0971001612號函暨歷史查詢表（同
    卷第99-101頁）、9962-FN號車之違規超速照片2張（同卷第
    61頁）在卷可稽，足認被告自白與事實相符，本件犯罪事證
    明確，應依法論科。
三、查被告行為後，刑法於94年2月2日修正公布，95年7月1日施
    行，其中刪除第56條（連續犯），並修正第2 條（新舊法之
    比較適用）、第33條第5款（罰金刑）等規定。其中刑法第2
    條係規範行為後法律變更所生新舊法律比較適用之準據法，
    是刑法第2 條本身雖經修正，但該條文既屬適用法律之準據
    法，本身尚無比較新舊法之問題，應逕適用裁判時即修正後
    刑法第2條規定以決定適用之刑罰法律。
  (一)行為後法律有變更者，適用行為時之法律。但行為後之法律
    有利於行為人者，適用最有利於行為人之法律，修正後刑法
    第2 條第1 項定有明文。又比較時應就罪刑有關之共犯、未
    遂犯、想像競合犯、牽連犯、連續犯、結合犯，以及累犯加
    重、自首減輕暨其他法定加減（如身分加減）與加減例等一
    切規定，綜其全部罪刑之結果而為比較。再從刑附屬於主刑
    ，除法律有特別規定者外，依主刑所適用之法律（最高法院
    95年第8 次刑事庭會議決議參照）。
  (二)連續犯部分：被告行為後，刑法第56條連續犯之規定業於經
    刪除，則被告所犯附表編號一至十各罪，於修正後應予分論
    併罰，經比較新舊法結果，適用新法並未對被告較有利，自
    應適用被告行為時即修正前之規定。
  (三)罰金刑部分，刑法分則編各罪所定罰金刑之貨幣單位原為銀
    元，修正前刑法第33條第5 款規定：「罰金：1 元（銀元）
    以上。」，而依罰金罰鍰提高標準條例規定，就72年6 月26
    日前修正之刑法部分條文罰金數額提高2 至10倍，其後修正
    者則不提高倍數，並依現行法規所定貨幣單位折算新臺幣條
    例規定，以銀元1 元折算新臺幣3 元；修正後刑法第33條第
    5 款規定：「罰金：新臺幣1,000 元以上，以百元計算之。
    」，刑法第33條第5 款所定罰金貨幣單位經修正為新臺幣後
    ，刑法分則各罪所定罰金刑之貨幣單位亦應配合修正為新臺
    幣，為使刑法分則編各罪所定罰金之最高數額與刑法修正前
    趨於一致，乃增訂刑法施行法第1 條之1 ：「中華民國94年
    1 月7 日刑法修正施行後，刑法分則編所定罰金之貨幣單位
    為新臺幣。94年1 月7 日刑法修正時，刑法分則編未修正之
    條文定有罰金者，自94年1 月7 日刑法修正施行後，就其所
    定數額提高為30倍。但72年6 月26日至94年1 月7 日新增或
    修正之條文，就其所定數額提高為3 倍。」；從而，刑法分
    則編各罪所定罰金刑之最高數額，於上開規定修正後並無不
    同，惟修正後刑法第33條第5 款所定罰金刑最低數額，較之
    修正前提高，修正前刑法第33條第5 款規定為有利於被告。
  (四)應執行刑部分：修正前刑法第51條規定：「數罪併罰，分別
    宣告其罪之刑，依左列各款定其應執行者：」，其中第5款
    規定：「宣告多數有期徒刑者，於各刑中之最長期以上，各
    刑合併之刑期以下，定其刑期。但不得逾20年。」，修正後
    刑法第51條第5 款規定：「宣告多數有期徒刑者，於各刑中
    之最長期以上，各刑合併之刑期以下，定其刑期。但不得逾
    30年。」比較結果，修正後刑法並非較有利於行為人，依刑
    法第2條第1項前段之規定，仍應依修正前刑法第51條第5 款
    規定，定其應執行之刑。
  (五)綜上，本件經綜合觀察全部罪刑比較之結果，依修正後刑法
    第2條第1項前段規定，應適用修正前刑法第33條第5 款之規
    定及修正前刑法第56條連續犯之規定。
  (六)未遂犯部分：刑法就一般未遂犯之成立要件及處罰效果，原
    分定於刑法第25條第1 項、第26條前段，立法體例不妥，而
    於修正後，將刑法第26條前段規定，改列第25條第2 項後段
    ，僅涉及條文條項調整，其成立要件及處罰效果並無變更，
    毋庸為新舊法比較，併此敘明。
四、核被告就附表編號一所為，係犯刑法第339條第2項詐欺得利
    既遂罪，就附表編號二至十四所為，係犯同法第第3項、第2項
    之詐欺得利未遂罪。被告就附表編號二至十四之行為，已著手
    於犯罪行為之實行而不遂，為未遂犯，依刑法第25條第2 項
    規定減輕其刑。又其所為附表編號一之詐欺得利既遂罪及編
    號二至九之詐欺得利未遂罪之犯行，時間緊接，所犯構成要
    件相同，顯係基於概括犯意為之，為連續犯，應依修正前刑
    法第56條之規定，論以詐欺得利既遂罪，並加重其刑且並依
    法先加後減之。被告所犯附表編號十至十四所示之各罪，犯意
    各別，行為互殊，應分論併罰。爰審酌被告丙○○係因其所
    有車號6G-7263號TOYOTA EXSIOR自用小客車逾期未辦理汽車
    檢驗及違規行駛罰鍰未繳，致車牌遭監理機關收回，因用車
    需求，始罹犯行，其犯罪手段尚稱平和暨衡酌犯罪所生之損
    害、犯後坦承犯罪等一切情狀量處如主文所示之刑，併定應
    執行之刑。又查被告為附表編號一至九之行為後，刑法第41
    條第1項前段已修正為：「犯最重本刑為5年以下有期徒刑以
    下之刑之罪，而受6 個月以下有期徒刑或拘役之宣告者，得
    以新臺幣1,000元、2,000元或3,000元折算1日，易科罰金。
    」，並於94年2月2日修正公布，於95年7月1日生效，核與被
    告行為時刑法第41條第1項前段所規定：「以1元以上3 元以
    下折算1日」，並適用修正前罰金罰鍰提高標準條例第2條前
    段（現已刪除）：「就其原定數額提高為100倍折算1日」規
    定之結果，則本件被告行為時之易科罰金折算標準，應以銀
    元100元以上300元以下折算1 日，經折算為新臺幣後，應以
    新臺幣300元以上900元以下折算為1 日。比較新、舊法之結
    果，以95年7月1 日修正公布施行前之規定，較有利於被告，
    則應依新修正刑法第2條第1項前段，適用修正前刑法第41條
    第1 項規定，諭知被告易科罰金之折算標準。再被告所犯附
    表編號一至九之連續詐欺得利既遂罪及附表編號十之詐欺得
    利未遂罪，其犯罪時間均在96年4 月24日以前，且無中華民
    國九十六年罪犯減刑條例第3 條所列不予減刑之情形，核與
    該條例第2條第1項3款之規定相符，爰減其宣告刑2分之1 如
    主文所示，並再各諭知易科罰金之折算標準，並定執行刑，
    以示懲儆。
五、末查，被告固於90年間，因偽造文書案經判處有期徒刑3 月
    ，緩刑2 年，但緩刑期滿未經撤銷，刑之宣告失其效力，是
    本案被告可認為與前未曾受有期徒刑以上刑之宣告之要件相
    符，有臺灣高等法院被告前案紀錄表乙份在卷可按，其因一
    時失慮而罹此犯行，事後已坦承並表示悔悟，且其就附表編
    號二至十四之交通違規罰鍰，仍負有繳納之義務，並未因此免
    除，是被告丙○○歷此偵審教訓，自當知所警惕，信無再犯
    之虞，因認前開宣告之刑以暫不執行為適當，併宣告緩刑4
    年，以啟自新。
六、公訴意旨另以：被告丙○○意圖為自己不法之所有，基於詐
    欺得利之概括犯意，將前開9962- FN號車牌，懸掛在其所有
    TOYOTA EXSIOR 自用小客車上，企圖規避警方及停車管理單
    位之取締與交通違規之裁罰，而在94年4 月27日及94年10月
    28日駕駛該懸掛9962-FN 號車牌之自小客車而違規，使交通
    違規舉發機關陷於錯誤，對甲○○逕行舉發，嗣因甲○○報
    警處理，以致丙○○未能獲得免繳交通罰鍰之不法利益云云
    ，經查：
  (一)被告丙○○於94年4月27日、94年10月28日因駕駛前開懸掛9
    962-FN號車牌之自小客車，在中正、承德路口因車身顏色不
    符及在國道三號公路15公里北上處因酒後駕車，分遭臺北市
    政府警察局士林分局、內政部警政署國道公路警察局第九警
    備隊木柵分隊警員攔停並當場製單舉發乙情，有臺北市政府
    警察局舉發違反道路交通管理事件通知單（ACV429653 號）
    、內政部警政署國道公路警察局舉發違反道路交通管理事件
    通知單（Z00000000號）各乙份（96年度偵字第6068 號卷第
    24頁、25頁）在卷可稽，而觀諸前開2 紙舉發單，所填載之
    駕駛人（即行為人）姓名「丙○○」、出生年月日「57年12
    月1日」、地址「基隆市○○區○○路140-4號」及身分證統
    一編號「Ｚ000000000」等皆係被告丙○○之年籍資料，前開
    2 紙舉發單亦均當場交付被告丙○○簽收，是而，交通違規
    舉發機關顯未因被告丙○○懸掛甲○○之9962-FN 號車牌，
    即誤認違規駕駛人為甲○○，而因此陷於錯誤，逕將前開2
    紙舉發單寄發予甲○○，是公訴意旨認被告此部分犯行涉有
    詐欺得利未遂罪，尚有未洽。
  (二)再公訴意旨認被告於94年4月27日、94年10月28日所涉詐欺
    得利未遂罪與前揭經本院論罪科刑之詐欺得利既遂罪部分，
    因具有修正前刑法第56條連續犯裁判上一罪關係，爰不另為
    無罪之諭知。
據上論斷，應依刑事訴訟法第299 條第1 項前段、刑法第2 條第
1項前段、第339條第2項、第3項、第25條第2項、第74條第1項第
1款，修正前刑法第56條、第51條第5款、第41條第1項前段，刑
法施行法第1條之1、第3條之1第3項，修正前罰金罰鍰提高標準
條例第2條，現行法規所定貨幣單位折算新台幣條例第2條，中華
民國九十六年罪犯減刑條例第2條第1項第3款、第7條，判決如主
文。
本案經檢察官乙○○到庭執行職務
中    華    民    國    97    年    11    月    28    日
                  刑事第四庭法    官  周霙蘭
以上正本證明與原本無異。
如不服本判決應於收受本判決後10日內向本院提出上訴書狀，其
未敘述上訴理由者，並得於提起上訴後10日內向本院補提理由書
狀（均須按他造當事人之人數附繕本）「切勿逕送上級法院」。
中    華    民    國    97    年    11    月    28    日
                            書 記 官  呂明龍
中華民國刑法第339條
（普通詐欺罪）
意圖為自己或第三人不法之所有，以詐術使人將本人或第三人之
物交付者，處5年以下有期徒刑、拘役或科或併科1千元以下罰金
。
以前項方法得財產上不法之利益或使第三人得之者，亦同。
前二項之未遂犯罰之。
附表
┌──┬────┬────┬────┬────┬──────────────┐
│編號│違規日期│應繳罰鍰│違規地點│舉發單位│宣告罪名及應處刑罰          │
│    │        │        │        │        │                            │
│    │        │        │        │        │                            │
├──┼────┼────┼────┼────┼──────────────┤
│ 一 │94年5月 │1700元  │重慶北路│士林分隊│丙○○連續意圖為自己不法之所│
│    │27日    │        │4段49巷 │        │有，以詐術得財產上不法之利益│
│    │        │        │口      │        │，處有期徒刑陸月，如易科罰金│
│    │        │        │        │        │，以銀元參佰元即新臺幣玖佰元│
│    │        │        │        │        │折算壹日，減為有期徒刑參月，│
│    │        │        │        │        │如易科罰金，以銀元參佰元即新│
│    │        │        │        │        │臺幣玖佰元折算壹日。        │
│    │        │        │        │        │                            │
│    │        │        │        │        │                            │
│    │        │        │        │        │                            │
├──┼────┼────┼────┼────┤                            │
│ 二 │94年6月 │2400元  │環東大道│內湖分隊│                            │
│    │18日    │        │，新民路│        │                            │
│    │        │        │126巷   │        │                            │
├──┼────┼────┼────┼────┤                            │
│ 三 │94年6月 │1400元  │        │監理單位│                            │
│    │21日    │        │        │或警察局│                            │
├──┼────┼────┼────┼────┤                            │
│ 四 │94年8月 │6000元  │國道三號│國道九隊│                            │
│    │21日    │        │北上25公│        │                            │
│    │        │        │里      │        │                            │
│    │        │        │        │        │                            │
├──┼────┼────┼────┼────┤                            │
│ 五 │94年9月8│2400元  │貢寮鄉台│北縣交通│                            │
│    │日      │        │二線99.2│隊      │                            │
│    │        │        │公里    │        │                            │
│    │        │        │        │        │                            │
├──┼────┼────┼────┼────┤                            │
│ 六 │95年1月7│1200元  │自來街  │基隆市交│                            │
│    │日      │        │        │通隊    │                            │
│    │        │        │        │        │                            │
├──┼────┼────┼────┼────┤                            │
│ 七 │95年1月 │300元   │內湖路1 │台北市停│                            │
│    │17日    │        │段      │車管理處│                            │
├──┼────┼────┼────┼────┤                            │
│ 八 │95年3月7│1200元  │南京東路│台北市停│                            │
│    │日      │        │2段     │車管理處│                            │
├──┼────┼────┼────┼────┤                            │
│ 九 │95年4月 │1200元  │福一街  │基隆市交│                            │
│    │12日    │        │        │通隊    │                            │
│    │        │        │        │        │                            │
├──┼────┼────┼────┼────┼──────────────┤
│ 十 │95年10月│2200元  │明德三路│基隆市交│丙○○意圖為自己不法之所有，│
│    │11日    │        │        │通隊    │以詐術得財產上不法之利益，未│
│    │        │        │        │        │遂，處有期徒刑參月，如易科罰│
│    │        │        │        │        │金，以新臺幣壹仟元折算壹日，│
│    │        │        │        │        │減為有期徒刑壹月又拾伍日，如│
│    │        │        │        │        │易科罰金，以新臺幣壹仟元折算│
│    │        │        │        │        │壹日。                      │
├──┼────┼────┼────┼────┼──────────────┤
│ 十一 │96年6月 │1600元  │新台五線│基隆市交│丙○○意圖為自己不法之所有，│
│    │20日    │        │北向    │通隊    │以詐術得財產上不法之利益，未│
│    │        │        │        │        │遂，處有期徒刑參月，如易科罰│
│    │        │        │        │        │金，以新臺幣壹仟元折算壹日。│
├──┼────┼────┼────┼────┼──────────────┤
│ 十二 │96年10月│1800元  │新台五線│基隆市交│丙○○意圖為自己不法之所有，│
│    │19日    │        │五堵橋頭│通隊    │以詐術得財產上不法之利益，未│
│    │        │        │        │        │遂，處有期徒刑參月，如易科罰│
│    │        │        │        │        │金，以新臺幣壹仟元折算壹日。│
├──┼────┼────┼────┼────┼──────────────┤
│ 十三 │97年1月3│1600元  │八堵路涵│基隆市交│丙○○意圖為自己不法之所有，│
│    │日      │        │洞口    │通隊    │以詐術得財產上不法之利益，未│
│    │        │        │        │        │遂，處有期徒刑參月，如易科罰│
│    │        │        │        │        │金，以新臺幣壹仟元折算壹日。│
├──┼────┼────┼────┼────┼──────────────┤
│ 十四 │97年6月 │1600元  │29號橋  │基隆市交│丙○○意圖為自己不法之所有，│
│    │23日    │        │        │通隊    │以詐術得財產上不法之利益，未│
│    │        │        │        │        │遂，處有期徒刑參月，如易科罰│
│    │        │        │        │        │金，以新臺幣壹仟元折算壹日。│
└──┴────┴────┴────┴────┴──────────────┘


司法院資訊處製作；財團法人民間司法改革基金會備份。
